【裁判字號】    95,訴,2154
【裁判日期】    950728
【裁判案由】    毒品危害防制條例
【裁判全文】
臺灣高雄地方法院刑事判決              95年度訴字第2154號
公  訴  人  臺灣高雄地方法院檢察署檢察官
被      告  甲○○
上列被告因違反毒品危害防制條例案件，經檢察官提起公訴（95
年度毒偵字第4025號），本院以簡式審判程序判決如下：
    主  文
甲○○連續施用第一級毒品，累犯，處有期徒刑壹年陸月，扣案
之海洛因壹包（淨重零點零玖公克，含海洛因之包裝袋壹個）沒
收銷燬。
    事  實
一、甲○○前因民國（下同）89年間違反毒品危害防制條例之施
    用毒品案件，經本院90年度毒聲字第2191號裁定強制戒治，
    於92年1 月24日執行完畢；復於93年間因施用毒品案件，由
    本院判處有期徒刑10月確定，於95年1 月10日執行完畢，猶
    不知悔改，竟於上開有期徒刑、強制戒治先後執行完畢後5
    年內，復基於施用第一級毒品海洛因之概括犯意，自95年3
    月初之某時起，連續在高雄市旗津區慈愛里安樂巷194 之2
    號家中，施用海洛因多次，均以針筒注射之方式施用，平均
    每週施用1 次，最後1 次在95年4 月18日晚上7 時許，在上
    址家中施用。嗣於95年4 月19日晚上8 時30分許，在高雄市
    旗津區○○○路海岸公園旁，因其騎乘機車未配戴安全帽遭
    警攔檢而查獲，並扣得海洛因1 包（淨重0.09公克，以及含
    海洛因之包裝袋1 個）。
二、案經高雄市政府警察局鼓山分局移送臺灣高雄地方法院檢察
    署檢察官偵查起訴。
    理  由
一、前開事實，業據被告甲○○於審理時坦承不諱（見本院卷第
    31頁），且經警採集其尿液送高雄市立凱旋醫院鑑驗結果，
    被告尿液均呈嗎啡及甲基安非他命陽性反應，有該醫院出具
    之濫用藥物尿液檢驗報告1 紙附卷可稽（見偵卷43頁）；復
    於前揭時、地查獲被告持有之白色粉末1 包足資證明；且上
    開白色粉末係海洛因之事實，亦經法務部調查局鑑定屬實，
    有該局鑑定通知書1 紙在卷足憑（見本院卷第28-1頁）；再
    被告前因89年間違反毒品危害防制條例之施用毒品案件，經
    本院90年度毒聲字第2191號裁定強制戒治，於92年1 月24日
    執行完畢之事實，此有臺灣高等法院被告前案紀錄表可按，
    是被告確係於前案強制戒治期滿執行完畢後5 年內，又為本
    件施用毒品犯行無訛；從而，本件事證明確，被告犯行堪以
    認定，應予依法論科。
二、本案相關之法律比較適用：
    行為後法律有變更者，適用行為時之法律。但行為後之法律
    有利於行為人者，適用最有利於行為人之法律，刑法第2條
    第1 項定有明文。查被告於前開行為後，刑法第47條、第56
    條及第62條業經總統於94年2 月2 日修正公布，並依刑法施
    行法第10條之1 規定自95年7 月1日 施行。職是，本件自應
    就被告行為前、後相關法律有修正者，依前揭規定加以比較
    適用。茲說明如下：
  １本件被告行為後，刑法第56條關於連續犯之規定業於94 年1
    月7 日修正公布刪除，並於95年7 月1 日施行，則被告之犯
    行，因行為後新法業已刪除連續犯之規定，此刪除雖非犯罪
    構成要件之變更，但顯已影響行為人刑罰之法律效果，自屬
    法律變更。經查：本件被告先後多次施用第一級毒品海洛因
    ，主觀上顯係基於施用第一級毒品之同一犯意，客觀上逐次
    實施數次行為而具連續性，進而侵害同性質之法益，惟因其
    各次行為依一般社會健全觀念，在時間差距上，可以分開，
    在刑法評價上，各具獨立性，每次行為皆可獨立成罪，是依
    修正前刑法第56條之規定，本得適用連續犯規定而論以一罪
    ，並得加重其刑至二分之一，惟因修正後刑法刪除前開連續
    犯規定，以致被告前揭數次構成要件行為須依法分別論以數
    罪而併罰之，依新法第2 條第1 項規定比較新、舊法之結果
    ，仍以行為時、即修正前刑法第56條之規定較有利於被告（
    最高法院95年第8 次刑事庭會議決議亦採同一見解）。故本
    件應依修正前刑法第56條作為被告論罪科刑之基礎。
  ２修正前刑法第47條原規定：「受有期徒刑之執行完畢，或受
    無期徒刑或有期徒刑一部之執行而赦免後，五年以內再犯有
    期徒刑以上之罪者，為累犯，加重本刑至二分之一」，嗣修
    正為：「受徒刑之執行完畢，或一部之執行而赦免後，五年
    以內故意再犯有期徒刑以上之罪者，為累犯，加重本刑至二
    分之一」，將累犯成立之要件限於5 年內「故意」再犯有期
    徒刑以上之罪者，始有加重其刑規定之適用。經比較修正前
    、後關於累犯之規定，當以修正後之規定較有利於被告，故
    應依刑法第2 條但書，適用裁判時之修正後刑法第47條第1
    項前段規定，作為論斷被告是否構成累犯之依據。
  ３按被告犯罪後法律有變更，而比較行為時及裁判時之法律時
    ，應就與罪刑有關之共犯、未遂犯、結合犯以及累犯加重、
    自首減輕、暨其他法定加減原因與加減例等一切情形，比較
    其全部之結果，而為整體之適用，不能割裂而分別適用新舊
    法有利之條文（最高法院95年度台上字第3735號判決意旨參
    照）。本件經依前述是否論以連續犯與累犯等規定合併比較
    之結果，爰認連續犯規定對於被告利益之影響較諸累犯規定
    為大，且修正前刑法關於連續犯之規定較有利於被告，故應
    依行為時之修正前刑法作為本件被告論罪科刑之依據。
三、核被告甲○○所為，係犯毒品危害防制條例第10條第1項 項
    之施用第一級毒品罪。被告持有海洛因之低度行為，應為施
    用海洛因之高度行為所吸收，不另論罪。其先後多次施用第
    一級毒品海洛因，時間緊接，所犯係構成要件相同之罪名，
    顯係出於概括犯意反覆為之，應依修正前刑法第56條之規定
    以連續犯論處，並加重其刑。又公訴人雖未就被告所犯自95
    年3 月初之某時起至95年4 月18日晚上7 時許止之連續多次
    施用第一級毒品海洛因犯行部分起訴（除已起訴之95年4 月
    19日晚上9 時15分許起回溯24小時內之某時之施用海洛因1
    次犯行外），惟查被告所犯上開未經起訴之連續施用海洛因
    犯行部分，與已起訴之95年4 月19日晚上9 時15分許回溯24
    小時內之某時之施用海洛因1 次之犯行部分，係連續犯，已
    如前述，具有裁判上一罪之關係，並為起訴效力所及，本院
    自均得併予審酌，附此敘明。被告前於93年間因施用毒品案
    件，由本院判處有期徒刑10月確定，於95年1 月10日執行完
    畢，此有臺灣高等法院被告前案紀錄表可按，其於5 年以內
    再犯本件有期徒刑以上之罪，為累犯，且為刑法之整體適用
    ，依修正前刑法第47條規定加重其刑，並遞加之。爰審酌被
    告前曾先後於85、86年間因違反麻醉藥品管理條例之吸用麻
    醉藥品犯行，均經法院分別判處罪刑確定且均執行完畢，嗣
    因毒品危害防制條例施行，經本院裁定觀察勒戒、強制戒治
    執行完畢，且由臺灣高雄地方法院檢察署檢察官處分不起訴
    ，再於93年間又因施用毒品犯行，經法院判處有期徒刑10
    月確定，且95年1 月10日執行完畢，即又為本案之施用毒品
    犯行，此有臺灣高等法院被告前案紀錄表足憑，顯知被告早
    自85年間即有施用毒品慣行，且多次因施用毒品犯行獲罪，
    或裁定觀察勒戒、強制戒治，或判處罪刑，並均執行完畢，
    而甫於95年1 月10日有期徒刑執行完畢，竟續為本案毒品之
    施用，迄今全無悔悟，顯見其陷溺毒品之程度極深，難以自
    拔，非施以較長期之強制禁戒處遇，難期得以根絕其毒癮，
    以及其於本院審理時坦供犯行，態度良好等一切情狀，爰量
    處如主文所示之刑，以示懲儆。扣案之其所持有之海洛因1
    包（淨重0.09公克，內含海洛因難以析離之包裝袋1 個）係
    查獲之毒品，應依毒品危害防制條例法第18條第1 項前段規
    定，沒收銷燬之。
據上論斷，應依刑事訴訟法第299 條第1 項前段、第273 條之1
第1 項，毒品危害防制條例第10條第1 項、第18條第1 項前段，
刑法第2 條第1 項前段、第11條、修正前刑法第56條、第47條，
判決如主文。
本案經檢察官黃建銘到庭執行職務。
中    華    民    國  95    年    7     月    28      日
                    刑事第二庭法  官  高思大
右正本證明與原本無異。
如不服本判決，應於判決送達後10日內向本院提出上訴狀，上訴
於台灣高等法院高雄分院（須附繕本）。
中    華    民    國  95    年    8     月    1       日
                              書記官  蔡語珊
附錄條文：
毒品危害防制條例第10條第1項：
施用第1級毒品者，處6月以上5年以下有期徒刑。


司法院資訊處製作；財團法人民間司法改革基金會備份。
